臺灣高等法院刑事判決　　　　94年度交上訴字第22號
上　訴　人
即　被　告　甲○○
上列上訴人因公共危險等案件，不服臺灣臺北地方法院93年度交
訴字第 103號，中華民國93年12月30日第一審判決（起訴案號：
臺灣臺北地方法院檢察署93年度調偵字第 341號），提起上訴，
本院判決如下：
    主  文
上訴駁回。
    事      實
一、甲○○於民國92年11月9日上午，騎乘動力交通工具即BDI─
    890 號重型機車，沿臺北市○○區○○街由西往東方向行駛
    。同日上午11時50分許，甲○○行經撫順街 9號前，本應注
    意車前狀況，並隨時採取必要之安全措施。而依當時道路狀
    況，為晴天、日間有自然光線照射，路面乾燥、無缺陷，並
    無不能注意之情事，竟疏未注意車前狀況，自後方擦撞行經
    該路段之菲律賓國籍之行人Sager Lorelyn Hizole（下以其
    中文譯名洛依琳稱之），使洛依琳摔倒在地，致頭皮挫傷。
    詎甲○○於肇事使洛依琳受傷後，未對洛依琳施以救護或報
    警處理，見現場仍有洛依琳菲律賓國籍之友人 Evangelista
    Vigrinia Tiongson （下以中文譯名薇吉娜稱之）及其他路
    人在場，竟不理會薇吉娜以中文稱「請幫我」之懇求，旋即
    向一旁觀看之路人表示要去上班後，即駕車駛離現場。經薇
    吉娜記下甲○○所騎乘之機車號碼，並告知前來處理之警員
    ，經警循線查獲上情。
二、案經洛依琳訴由臺北市政府警察局中山分局（下稱中山分局
    ）報請臺灣臺北地方法院檢察署檢察官偵查起訴。
    理      由
一、上訴人即被告甲○○於本院坦承在92年11月 9日上午11時50
    分許，騎乘機車行經撫順街 9號前，自後方擦撞路經該路段
    之洛依琳，致洛依琳摔倒在地，受有頭皮挫傷等情，核與告
    訴人洛依琳、證人即與告訴人同行友人薇吉娜於原審證述情
    節相符，復有臺北市○○○○○道路交通事故現場圖、中山
    分局交通分隊道路交通事故補充資料表、臺北市政府警察局
    交通警察大隊違規罰單入案系統機車車籍明細表、臺北市○
    ○○○○道路交通事故調查報告表（一）、（二）及診斷書
    各一份在卷可稽。被告於上開時、地，騎乘機車撞及告訴人
    成傷之事實堪以認定。
二、按汽車行駛時，駕駛人應注意車前狀況，並隨時採取必要之
    安全措施，道路交通安全規則第94條第 3項定有明文，被告
    騎乘機車行經上開道路，自應遵守該項交通安全規則。且案
    發當時，係晴天、有日間自然光線照射，路面乾燥、無缺陷
    ，並無不能注意之情事，亦有臺北市○○○○○道路交通事
    故調查報告表（一）、（二）在卷為憑。被告竟疏未注意車
    前狀況，自後撞及告訴人，致告訴人受傷，被告顯有過失，
    且被告過失與告訴人受傷間具有相當因果關係。縱如被告所
    稱，告訴人亦有過失，仍無解於被告之過失責任。事證明確
    ，被告過失傷害犯行堪以認定。
三、訊據被告固坦承於上開時、地，駕車撞及告訴人，致告訴人
    受傷後，未停車救助或報警處理，即先行離去等情，然矢口
    否認有肇事逃逸犯行，辯稱：當時看到告訴人眼睛有張開，
    且沒有明顯外傷，又因發現是外國人，聽不懂她的口音，在
    趕著上班之情形下，就先行離去，並非故意逃離現場等語。
    惟被告於原審坦承明知騎乘機車撞及告訴人，致告訴人受傷
    （見原審卷第51頁），被告竟未停車救助或報警處理，即藉
    故擅自離去，已見被告於肇事後，並無救助告訴人之意。再
    被告機車撞倒告訴人後，不顧告訴人受傷之事實，亦不理會
    告訴人友人薇吉娜以國語「幫我們」，要求被告協助處理，
    僅在向路人稱要去上班後，即行逃逸離去，亦據告訴人及薇
    吉娜於原審證述明確（見原審卷第41頁至第49頁）。且證人
    薇吉娜於原審作證時，均能以國語明確陳述告訴人當時與路
    人對話內容：『「妳去哪裡」、「我要上班」』；並能當庭
    清晰以國語說出當時對被告所說之「幫我們」等語，此經原
    審載明筆錄為憑（見原審卷第47頁、第49頁）。則證人薇吉
    娜既能說出標準國語，被告當時自能聽懂薇吉娜所說「幫我
    們」之意義。被告辯稱因見告訴人無明顯外傷，及聽不懂薇
    吉娜所說之話，顯不足採。被告肇事致告訴人受傷後，係故
    意逃離現場至灼。事證明確，被告此部份犯行亦堪以認定。
    至被告於原審聲請傳喚當時路人及調閱現場錄影帶，因本件
    事證已明，核無必要，併此敘明。
四、核被告所為，係犯刑法第284條第1項前段之過失傷害罪及同
    法第185條之4駕駛動力交通工具肇事致人受傷逃逸罪。所犯
    二罪間，犯意各別、罪名互異，應分論併罰。
五、原審調查結果，適用刑法第284條第1項前段、第185條之 4、
    第51條第5款，罰金罰鍰提高標準條例第1條前段。同時審酌
    被告平日素行、告訴人所受傷害，肇事後明知告訴人受有傷
    害，竟在發現告訴人與友人係外國人情形下，不願施以幫助
    及救助，任意離去，惡性非輕，犯後亦未見悔意，態度不佳
    及其他一切情狀，就過失傷害罪部份，量處有期徒刑 2月；
    駕駛動力交通工具肇事致人受傷而逃逸罪部份，量處有期徒
    刑8月，並定應執行有期徒刑9月。認事用法，核無違誤，量
    刑亦稱妥適。被告上訴，否認有肇事逃逸罪，為無理由，應
    予駁回。
據上論斷，應依刑事訴訟法第368條，判決如主文。
本案經檢察官邱美育到庭執行職務。
中　　華　　民　　國　　94　　年　　3 　　月　　17　　日
　　　　　　　　　交通法庭審判長法  官　陳祐輔
                                法  官  楊炳禎
                                法  官  陳國文
以上正本證明與原本無異。
肇事逃逸部份如不服本判決，應於收受送達後10日內向本院提出
上訴書狀，其未敘述上訴之理由者並得於提起上訴後10日內向本
院補提理由書（均須按他造當事人之人數附繕本）。
其餘不得上訴。
                                書記官  蔡棟樑
中　　華　　民　　國　　94　　年　　3 　　月　　17　　日
附錄：本案論罪科刑法條全文
刑法第二百八十四條第一項前段：
因過失傷害人者，處六月以下有期徒刑、拘役或五百元以下罰金
，致重傷者，處一年以下有期徒刑、拘役或五百元以下罰金。
從事業務之人，因業務上之過失傷害人者，處一年以下有期徒刑
、拘役或一千元以下罰金，致重傷者，處三年以下有期徒刑、拘
役或二千元以下罰金。
刑法第一百八十五條之四：
駕駛動力交通工具肇事，致人死傷而逃逸者，處六月以上五年以
下有期徒刑。
